【裁判字號】    97,易,1639
【裁判日期】    971112
【裁判案由】    詐欺
【裁判全文】
臺灣士林地方法院刑事判決              97年度易字第1639號
公  訴  人  臺灣士林地方法院檢察署檢察官
被      告  乙○○
上列被告因詐欺案件，經檢察官提起公訴（97年度偵緝字第834
號），及移送併辦（臺灣板橋地方法院檢察署97年度偵字第266
99 號） ，本院判決如下：
    主    文
乙○○幫助共同意圖為自己不法之所有，以詐術使人將本人之物
交付，處有期徒刑陸月，如易科罰金，以新台幣壹仟元折算壹日
。
    犯罪事實
一、乙○○明知申請帳戶使用係輕而易舉之事，一般人無故取得
    他人金融帳戶使用之行徑常與財產犯罪之需要密切相關，而
    可預見該名不自行申辦帳戶使用反四處蒐集他人存摺之人，
    可能係遂行不法所有意圖用以詐騙他人，又對於提供帳戶予
    他人使用雖無必引發他人萌生犯罪之確信，但仍以縱若有人
    持以犯罪亦不違反其本意，而基於幫助詐騙份子向他人詐取
    財物之犯意，於民國96年12月19日至96年12月23日間某不詳
    時間，在不詳地點，將其於88年7 月19日申請開立之第一商
    業銀行（下稱第一銀行）帳號00000000000000號帳戶、89年
    1 月13日申請開立之華南商業銀行（下稱華南銀行）帳號00
    0000000000000 號帳戶及96年12月19日申請開立之渣打商業
    銀行建國簡易型分行（下稱渣打銀行）帳號00000000000 號
    帳戶之金融卡及密碼，交付予姓名年籍不詳之詐騙集團成員
    ，供其所屬集團作為提款、轉帳及匯款之用，以此方式幫助
    該犯罪集團向他人詐取財物。嗣該集團成員於96年12月23日
    分別打電話向丁○○、甲○○訛稱富邦購物簽約資料出問題
    及購物匯款錯誤，向丙○○謊稱雅虎奇摩拍賣網站購買商品
    之付款方式有錯，致丁○○、甲○○、丙○○陷於錯誤，而
    依指示匯入款項如下：(一)甲○○於96年12月23日匯款新臺幣
    （下同）2 萬9986元至乙○○前開華南銀行帳戶內，再分三
    筆現金存款6 萬7 千元、1 千元、2 千元至乙○○前揭第一
    銀行帳戶內；(二)丙○○於96年12月23日下午4 時35分、4 時
    50分分二筆現金存入9 萬7 千元、9 萬9 千元至乙○○前開
    渣打銀行帳戶，復於翌（24）日以現金存入5 萬元、3 萬9
    千元至乙○○上開華南銀行帳戶；(三)丁○○則於96年12月24
    日1 時28分前後共匯二筆4 萬元、4 萬5 千元（另一筆2 萬
    9988元之轉帳交易失敗而未匯入，起訴書誤載為11萬4998元
    ）至乙○○前開渣打銀行帳戶內。前開匯（存）入之款項，
    均旋遭該詐騙集團成員提領一空，嗣甲○○、丁○○、丙○○方知受騙，並報警處理，始循線查悉上情。
二、案經臺北市政府警察局中正第一分局及中山分局報告臺灣臺
    北地方法院檢察署呈請臺灣高等法院檢察署檢察長令轉臺灣
    士林地方法院檢察署檢察官偵查起訴，及移送併辦。
    理    由
一、訊據被告乙○○對於申請開立前開第一銀行、華南銀行、渣
    打銀行帳戶，且其後有被害人甲○○、丁○○、丙○○匯（
    存）入上開款項等情，固不否認，惟矢口否認有何幫助詐欺
    犯行，辯稱：金融卡與密碼放在一起，都帶在身上的包包，
    之前睡在臺北車站時，包包被偷走，存摺並無遺失云云。
二、經查：
  (一)前揭第一銀行帳號00000000000000號帳戶、華南銀行帳號00
    0000000000000 號帳戶及渣打商業銀行帳號00000000000 號
    帳戶分別為被告於88年7 月19日、89年1 月13日及96年12月
    19日申請開立乙節，為被告所坦承，並有第一銀行97年1 月
    11日一營字第00008 號函暨所附開戶基本資料、華南銀行97
    年1 月2 日（九十七）營存字第09700001號函所附開戶人基
    本資料及渣打銀行97年1 月15日渣打商銀建國字第09700018
    號函所附開戶人基本資料等在卷可稽（見第4397號偵查卷第
    10、12頁、第5912號偵查卷第13、14頁），堪予認定。
  (二)又被害人丁○○、甲○○、丙○○分別於96年12月23日接獲
    電話稱富邦購物簽約資料出問題及購物匯款錯誤、雅虎奇摩
    拍賣網站購買商品之付款方式有錯，致被害人丁○○、甲○○、丙○○陷於錯誤，而依指示匯款、存款，被害人甲○○
    於96年12月23日匯款2 萬9986元至被告前開華南銀行帳戶內
    ，再分三筆現金存款6 萬7 千元、1 千元、2 千元至被告前
    揭第一銀行帳戶內；被害人丙○○於96年12月23日下午4 時
    35 分 、4 時50分分二筆現金存入9 萬7 千元、9 萬9 千元
    至被告前開渣打銀行帳戶，復於翌日以現金存入5 萬元、3
    萬9 千元至被告上開華南銀行帳戶；另被害人丁○○則於96
    年12月24日1 時28分前後共匯款二筆4 萬元、4 萬5 千元至
    被告前開渣打銀行帳戶內，而其等所匯入、存入之款項，均
    旋遭該詐騙集團成員提領一空等情，亦據證人即被害人丁○○、甲○○、丙○○詳述在卷（見第5912號偵查卷第5 、6
    頁、第5576號偵查卷、第4397號偵查卷第4 、5 頁、臺南縣
    警察局永康分局刑案偵查卷宗第6 至8 頁），並有被害人丁○○所提出之自動櫃員機明細表2 紙、被害人甲○○所提出
    之自動櫃員機明細表4 紙、被害人丙○○所提出之自動櫃員
    機交易明細表4 紙及前開第一銀行、華南銀行、渣打銀行函
    所附帳戶交易明細資料等在卷可稽（見第5912號偵查卷第16
    頁、第4397號偵查卷第17頁、臺南縣警察局永康分局刑案偵
    查卷宗第10、11頁），是被害人丁○○、甲○○、丙○○確
    實遭詐騙集團詐騙而陷於錯誤，將各筆款項匯入、存入被告
    之第一銀行、華南銀行、渣打銀行帳戶內，且隨即遭詐騙集
    團提領一空等情，亦足認定。至被害人丁○○又指同時亦匯
    款2 萬9988元至被告前開渣打銀行帳戶云云，惟依被害人丁○○所提出該筆交易之自動櫃員機交易明細表記載「訊息代
    碼說明：交易失敗原存行與金資中心訊息異常」，且經核前
    揭被告渣打銀行帳戶交易明細表，亦無此筆款項之匯入，有
    自動櫃員機交易明細表及前開交易明細可參（見第5912號偵
    查卷第16頁），是此筆款項既因交易失敗而未匯入，則起訴
    書所載「11萬4998元」即屬誤載，併予更正，亦附此說明。
  (三)且被害人丁○○、甲○○、丙○○遭詐騙集團詐騙之款項總
    計46萬9986元，並非少數，而前開第一銀行、華南銀行、渣
    打銀行帳戶均為被告本人申請開立，自可由被告隨時辦理終
    止、取消等手續，縱使銀行存摺、金融卡遺失，亦不影響之
    ，故若該詐騙集團成員非由被告自願提供帳戶供其等使用，
    而可掌控該帳戶，又怎可能任意將其等費盡心思所詐騙而得
    之款項存入被告之帳戶中，而冒著無法領得之風險？且各該
    帳戶迄今均未曾掛失，是被告辯稱：帳戶金融卡放在包包中
    ，於96年12月間被偷了云云，並非可採。
  (四)被告又稱會去開立渣打銀行帳戶是因為要去應徵管理員工作
    所以才開的云云，惟其前至少已有第一銀行、華南銀行帳戶
    ，何需為了工作而另外開立帳戶？況其自承該帳戶並非雇主
    要求去開的，而且後來也沒去做，因為雇主說找到其他人了
    等詞，是其所陳是為了工作而開戶等詞，亦非可採。
  (五)檢察官雖指被告另有交付存摺乙節，然被告供稱存摺還在身
    上等語，而提領款項只需金融卡、密碼已足，存摺並非必須
    ，是縱被告未交付存摺，亦不足為有利於被告之認定，然既
    不能證明被告同時交付存摺，則關於此部分之事實自僅能認
    定被告所交付者為前開帳戶之金融卡及密碼。
  (六)另被告因交付所申請之中國信託商業銀行城中分行帳號0000
    00000000號帳戶存摺、金融卡、密碼，及向亞太行動寬頻電
    信公司申請之0000000000號行動電話予詐騙集團使用，而經
    臺灣臺北地方法院檢察署檢察官以97年度偵緝字第1614、16
    19號案件起訴，由臺灣臺北地方法院以97年度易字第2819號
    案件審理中，有該起訴書及臺灣高等法院被告前案紀錄表可
    參，惟被告對於提供帳戶予詐騙集團使用乙節均矢口否認，
    而此部分帳戶與前開本案經起訴之帳戶均不相同，無從認定
    係同時交付予詐騙集團使用，且上開行動電話為96年12月23
    日所申請，被告並稱行動電話是在今年1 、2 月時遺失，更
    與前開被害人丁○○、甲○○、丙○○遭詐騙之時間不同，
    更難認同時交付以幫助詐騙集團詐取財物，不能認定為同一
    案件，無併予審理之必要，亦附此說明。
  (七)綜上所述，被告辯解並非可採，其確實將前開第一銀行、華
    南銀行、渣打銀行帳戶之金融卡及密碼交予真實姓名年籍不
    詳之詐騙集團成員使用，而幫助其等詐騙被害人丁○○、甲○○、丙○○。本件事證明確，被告犯行已堪認定，應依法
    論科。
三、按幫助犯之成立，主觀上行為人須有幫助故意，客觀上須有
    幫助行為，意即需對於犯罪與正犯有共同之認識，而以幫助
    之意思，對於正犯資以助力，而未參與實施犯罪之行為者而
    言，最高法院75年度台上字第1509號、88年度台上字第1270
    號判決意旨均同此見解。是核被告將所有上開銀行帳戶（含
    金融卡、密碼）提供予不詳姓名年籍之人士，供其詐騙被害
    人財物，其顯係基於幫助他人詐取財物之犯意，且所為提供
    銀行金融卡及密碼予他人之行為，亦屬刑法詐欺罪構成要件
    以外之行為，被告既以幫助他人犯罪之意思而參與犯罪構成
    要件以外之行為，自應成立刑法第339 條第1 項詐欺取財罪
    之幫助犯，是核被告所為，係犯刑法第339 條第1 項、第30
    條第1 項之幫助詐欺罪，並應依刑法第30條第2 項之規定，
    按正犯之刑減輕之。又向被告收取帳戶之成年男子、向被害
    人丁○○、甲○○、丙○○詐取財物之人所屬詐騙集團等人
    間就上開詐欺犯行，有犯意聯絡及行為分擔，均為共同正犯
    ，亦附此說明。爰審酌被告前曾因竊盜案件經臺灣臺北地方
    法院以86年度北簡字第904 號判決罰金銀元600 元確定，有
    前揭前案紀錄表可稽，犯罪後並未始坦承犯行，且提供帳戶
    予詐騙集團使用，所為已影響社會正常交易安全，增加被害
    人尋求救濟之困難，並使犯罪之追查趨於複雜，危害社會情
    節甚鉅及被害人丁○○、甲○○、丙○○等遭詐騙之金額為
    46萬9986員元等一切情狀，量處如主文所示之刑，並諭知易
    科罰金之折算標準。
三、臺灣板橋地方法院檢察署檢察官移送併辦之97年度偵字第26
    699 號即被害人丙○○遭詐騙而將款項匯入被告前開帳戶部
    分，因被告同時提供前開帳戶予詐騙集團以幫助詐騙集團詐
    取財物，僅為一幫助行為，是雖正犯即詐騙集團成員有上開
    多詐騙行為，亦僅成立一幫助犯之罪，最高法院96年度台非
    字第245 號判決意旨亦同此見解，是上開移送併辦部分與前
    開起訴後經本院判決有罪部分，為同一事實，為起訴效力所
    及，本院自得併予審酌，亦併此敘明。
據上論斷，應依刑事訴訟法第299 條第1 項前段，刑法第339 條
第1 項、第30條第1 項、第2 項、第41條第1 項前段，刑法施行
法第1 條之1 ，判決如主文。
本案經檢察官蔡啟文到庭執行職務
中    華    民    國    97    年    11    月    12    日
                  刑事第七庭  審判長法  官  劉秉鑫
                                    法  官  高雅敏
                                    法  官  黎惠萍
以上正本證明與原本無異。
如不服本判決，應於收受送達後10日內向本院提出上訴書狀，其
未敘述上訴理由者，應於上訴期間屆滿後20日內向本院補提理由
書狀（均須按他造當事人之人數附繕本）。「切勿逕送上級法院
」
                                    書記官  夏珍珍
中    華    民    國    97    年    11    月    12    日
附錄本案論罪科刑法條全文
中華民國刑法第339條
（普通詐欺罪）
意圖為自己或第三人不法之所有，以詐術使人將本人或第三人之
物交付者，處5 年以下有期徒刑、拘役或科或併科1 千元以下罰
金。
以前項方法得財產上不法之利益或使第三人得之者，亦同。
前二項之未遂犯罰之。


司法院資訊處製作；財團法人民間司法改革基金會備份。
